智慧財產法院民事判決
　　　　　　　　　　　　　　　　　 99年度民專訴字第171號
原　　　　告　歐陽偉
兼訴訟代理人　歐陽傑
被　　　告　方怡婷即小輪自行車.
訴訟代理人　蔡旻憲
上列當事人間侵害專利權有關財產權爭議事件，本院於100 年1
月5日言詞辯論終結，判決如下：
    主  文
原告之訴駁回。
訴訟費用由原告負擔。
    事實及理由
一、本件原告起訴主張：
  (一)歐陽傑和歐陽偉二人，於民國95年6 月9 日以「LED 的快速
    變焦裝置」向經濟部智慧財產局申請發明專利；於96年12月
    16日該申請發明公開公告，公開編號為第000000000 號；並
    於98年5 月11日經濟部智慧財產局公告，核准為中華民國發
    明專利第I309729 號。被告在未經原告之授權同意下，竟在
    其門市銷售侵權品。原告於99年3 月29日在其門市購買到侵
    權品「變焦手電筒」。原告的發明專利是在變焦的結構和方
    法，專利範圍是包含變焦實施的伸縮和旋轉方式。被告的侵
    權仿冒品，是符合系爭專利（原告I309729 號發明專利）之
    侵權鑑定的文義侵權：待鑑定對象是標示為「變焦手電筒」
    ，其技術內容落入系爭專利申請專利範圍第1~5 、7 項之專
    利權（文義）範圍。
  (二)原告所受損害之計算：1.依專利法第85條第1 項第1 款規定
    ，依民法第二百十六條之規定。但不能提供證據方法以證明
    其損害時，發明專利權人得就其實施專利權通常所可獲得之
    利益，減除受害後實施同一專利權所得之利益，以其差額為
    所受損害。我方與TRADE CHANNEL INTERNATIONAL L.L.C 公
    司簽訂了專利授權使用協議，授權金額每年可達1 千萬元以
    上，說明專利產品的市場前景和發展看好。預期「變焦手電
    筒」產品的市場評估：基隆市警察局於98年9 月採購具有變
    焦功能的手電筒822 支，預算金額為新台幣799,806 元整，
    全台有16縣2 直轄市5 省轄市，共是23縣市，僅就警察局的
    全台預期可採購金額即達1 千8 百萬元；依經建會：97年台
    灣自行車騎乘人口大幅成長到70萬人；自行車前燈平均以每
    支500 元計算，採購金額預期可達3 千5 百萬元以上，僅就
    此二個區塊的國內銷售金額預期即可達5 千3 百萬元以上。
    被告見市場前景看好，便開始銷售與原告專利技術相同，但
    較為低劣的大陸黑心侵權品，嚴重影響到授權廠商的生產意
    願，擠壓了原告可收取廠商技術移轉金和生產授權金的金額
    空間，不僅給買家造成了低價傾銷與偽劣產品的錯覺，也給
    市場帶來了極大的混亂。被告的此一侵權行為，原告請求被
    告賠償之損害賠償額為30萬元。2.依專利法第85條第2 項規
    定，被告銷售大陸黑心侵權品：頭燈（伸縮型），除了有不
    符合國家的商品標示法（產品規格、製造商和進口商等相關
    資訊）的相關規定外，黑心侵權品的整體功能不佳：手電筒
    的燈頭和開關等無防水功能、電池筒質量差、管身和尾部開
    關紋路色澤不一致、加工工藝粗糙等，導致原告產品的信譽
    受損，原告得請求被告賠償20萬元。被告係屬故意銷售大陸
    黑心侵權品，其侵害情節重大，原告得依專利法第85條第3
    項規定，請求法院酌定被告應賠償金額之三倍即60萬元。
    3.原告僅就其中30萬元部分為請求。
  (三)為此，依據侵權行為之法律關係及專利法第85條第1 項第1
    款、第2 項之規定，請求被告給付30萬元及自起訴狀繕本送
    達翌日起至清償日止按年息5%計算為利息。
二、被告則抗辯：
  (一)原告於99年3 月29日在被告本門市小輪自行車店購買變焦手
    電筒1 個，金額為450 元，本店並開立一張收據和手電筒一
    支。後於99年5 月19日收到原告給予本店之起訴狀，告知本
    門市所販售之手電筒有侵害專利權, 並要求本門市賠償專利
    侵權及損害，賠償金額為30萬元整, 小輪自行車店負責人方
    怡婷委任於小輪自行車店工作（職務為店長）蔡旻憲；於99
    年7 月12日參加調解庭進行調解，原告代理人洪先生開出條
    件為5 萬元現金，5 萬元進貨，共10萬元為調解條件，被告
    小輪自行車店覺得原告條件對本店是個很大的負擔且不公平
    ，金額又過於龐大很難去負荷這筆金額，所以當時沒簽定調
    解。
  (二)被告對於原告主張下列事實及證據有爭執：
  1.原告證物四手電筒非本店所販售。本店所售出的手電筒並不
    是原告證物四所提的那支手電筒。
  2.原告雖認定本店有侵權之爭議，然因原告證物之手電筒非本
    店所販售，故無侵犯原告之智慧財產問題。
  3.原告對本店認定有侵權應該提出「公正單位專利侵害鑑定報
    告」，惟原告所提出的證物五卻是原告的一己之見。
  4.原告專利權上是快速變焦裝置，以原告證物三來說，裡面有
    解釋何謂變焦跟原理，市面上有那幾種變焦方式，簡單說明
    就是，可改變發光強度和調節遠近照明之手電筒都算是變焦
    手電筒，本店所販售之手電筒，皆有以發光強度來改變遠近
    造明距離之功能，所以開立收據的品名為變焦手電筒。但原
    告並不能單以字面上變焦手電筒5 個字來認定被告販售的就
    是原告專利且是侵權行為。
  5.高雄市政府於98年7 月20日發文核淮小輪自行車店之設立，
    統一編號為00000000，資本額：新台幣1 萬元整，於98年8
    月8 日開幕，是正當之營業，所有貨源皆是各大廠商所供應
    ，各家廠商出貨一定會附出貨明細價目，例：達陸國際股份
    有限公司，新豪億科技有限公司，萊鴻企業股份有限公司等
    等..... 被告已查詢案件日期發生之前後全部進貨來源物品
    手電筒，廠商開立給被告收據，品名型號皆跟原告證物四，
    手電筒型式不符，也表示被告未曾進過相同之手電筒，收據
    上的手電筒也非原告提出照片證物上的那支手電筒。
  6.原告證物四的收據和商品照片尚待查證：單方面來說，以第
    1.點有解釋，單單收據開立之品名為變焦手電筒。被告並無
    標記廠牌號碼，且也是以當初跟被告購買人的意思開立收據
    ，而原告照片之手電筒上有品牌名稱型號，收據之名稱變焦
    手電筒5 個字的字意又過於廣泛，並無跟照片上手電筒有相
    關品牌型號等字樣出現，怎麼會2 樣物品牽連在一起。
  (三)為此，請求駁回原告之訴。
三、兩造不爭執之事實：
  (一)原告歐陽傑及歐陽偉於95年6 月9 日以「LED 的快速變焦裝
    置」向經濟部智慧財產局申請發明專利，並於96年12月16日
    該申請發明公開公告，公開編號為第000000000 號，嗣於98
    年5 月11日經經濟部智慧財產局公告，核准為中華民國發明
    專利第I309729 號，專利期間自98年5 月11日起至115 年6
    月8 日止，亦即原告為系爭專利之共同專利權人。
  (二)被告於99年3月29日確有販賣「手電筒」產品之行為。
四、得心證之理由：
  (一)按發明專利權受侵害時，專利權人得請求賠償損害，專利法
    第84條第1 項前段定有明文。又因故意或過失，不法侵害他
    人之權利者，負損害賠償責任，民法第184 條第1 項前段亦
    有明文。準此，專利法第84條第1 項前段之損害賠償規定，
    應結合民法第184 條第1 項前段規定，採取過失責任主義，
    故原告應就被告有侵害系爭專利之故意負舉證之責。
  (二)原告雖主張；其於大陸亦取得「LED 快速變焦照明裝置」專
    利，而系爭產品為大陸侵權品，除不符合國家商品標示法之
    外，整體功能不佳，被告故意公然銷售侵權品，依專利法第
    56條規定仍須負責云云。惟查被告係經營自行車店，其營業
    項為自行車及其零件零售業、自行車修理業、租賃業、食品
    什貨、飲料需售業，有商業登記抄本1 件在卷足憑，而非系
    爭產品之製造者，核被告所辯其無能力判斷系爭產品是否侵
    害專利權等語，衡諸常情，自屬可信。因此，原告縱享有我
    國及大陸地區之專利權，持此仍不足以證明被告明知原告享
    有系爭專利權，及系爭產品落入系爭專利申請專利範圍第
    1-5 、7 項，卻仍對外販賣系爭產品之情，故原告未能提出
    任何證據證明被告具侵害原告系爭專利權之故意。
五、從而，原告依據侵權行為之法律關係及專利法第85條第1 項
    第1 款、第2 項之規定，請求被告給付30萬元及自起訴狀繕
    本送達翌日起至清償日止按年息百分之5 計算之利息，為無
    理由，應予駁回。
六、本件事證已臻明確，兩造其餘主張陳述及所提之證據，均毋
    庸再予審酌，附此敘明。
七、據上論結，本件原告之訴為無理由，依智慧財產案件審理法
    第1 條、民事訴訟法第78條，判決如主文。
中　　華　　民　　國　　100　 年　　1　　 月　　28　　日
                    智慧財產法院第三庭
                                法  官  何君豪
以上正本係照原本作成。
如對本判決上訴，須於判決送達後20日之不變期間內，向本院提
出上訴狀。
中　　華　　民　　國　　100　 年　　1　　 月　　28　　日
　  　　　　　　　　　　　　　　書記官　周其祥
